【裁判字號】    90,訴,84
【裁判日期】    900614
【裁判案由】    侵權行為損害賠償
【裁判全文】
臺灣台南地方法院民事判決  九十年度訴字第八四號
    原      告  甲○○
    被      告  乙○○
右當事人間請求侵權行為損害賠償事件，本院判決如左：
    主    文
被告應給付原告新台幣伍拾玖萬壹仟肆佰零柒元，及自民國八十九年三月二十九日起
至清償日止，按週年利率百分之五計算之利息。
原告其餘之訴駁回。
訴訟費用由被告負擔百分之二十三，餘由原告負擔。
    事    實
甲、原告方面：
一、聲明：被告應給付原告新台幣（下同）二百五十五萬元八千零三元暨起訴狀繕本
    送達翌日起至清償日止，按週年利率百分之五計算之利息。
二、陳述：
（一）緣訴外人蘇明輝係受僱於薪傳環保股份有限公司之司機，於民國八十八年十月
      一日上午十一時許，駕駛車牌ＴＸ─四四０號大貨車，沿台南市○○路由南往
      北方向行駛，途經安吉路與公學路交叉口前，應注意行至號誌管制之交叉路口
      時，轉彎車應讓直行車先行，而依當時情形又無不能注意之情事，竟疏於注意
      ，遂於通過上開交叉口時貿然左轉，未禮讓直行車先行，致與由亦有過失之被
      告乙○○所駕駛、搭載原告之車牌ＪＥ─五九三三號小客車發生碰撞，導致原
      告受有頭部外傷、腦挫傷出血、左腳掌骨骨折（第二三四五趾骨粉碎性骨折）
      、嗅覺喪失之重大傷害，業經台南地方法院檢察署以八十八年度偵字第一四五
      一０號偵查終結，起訴在案。
（二）按數人共同不法侵害他人之權利書，連帶負損害賠償責任，民法第一百八十五
      條第一項定有明文。又按不法侵害他人之健康者，對於被害人因此喪失或減少
      勞動能力，或增加生活需要時，應負損害賠償之責任，民法第一百九十三條第
      一項亦有明文。被告乙○○與訴外人蘇明輝皆為同一事件中加害原告之行為人
      ，已成立共同侵權行為，原告因被告乙○○之過失受有以下之損害茲一一敘明
      如左：
      (1)醫療費用：
      原告因被告之不法侵害，至奇美醫院治療，總計花費十萬八千三百二十元之醫
      療費用（依後附收據之醫療費用總額欄總額計算），有醫療費用收據二十九紙
      為憑，依法原告自得向被告要求給付之。
      (2)勞動能力減低：
        勞動能力喪失比例：
          原告受有頭部外傷腦挫傷出血部分，因尚在診療中，是否因此降低勞動能
          力，猶在未定之天，特予以保留，待傷勢固定後始請求之。原告受有之左
          腳掌骨折（第二三四五趾骨粉碎性骨折）部分：符合勞工保險殘廢給付標
          準表第一百二十五項規定為保險給付第十一級，勞動能力受損百分之三十
          八點四五；另原告受有之嗅覺喪失，符合右開條例第三十七項：鼻未缺損
          ，而鼻機能遺存顯著障礙者，為受有百分之二十三點０七之勞動能力損失
          （保險給付第十三級）。又按被保險人身體遺存障害，同時適合殘廢給付
          標準表第十四等級至第一等級間任何兩項目以上時按其最高殘廢等級再升
          一等級給與之。勞工保險條例第五十五條第三款已有明文。是原告受有之
          勞動能力損失應以十級計算即損失勞動能力百分之四十六點一四。
        勞動能力損失總金額：
          原告為六十七年八月六日生，現年二十一歲過七個月另七天，距離年滿六
          十歲退休尚有三十八年另五個月，依法定基本工資一萬五千八百四十元計
          算，年收入為十九萬零八十元，並依霍夫曼式請求一次給付，三十八年之
          霍夫曼係數為二十一點0000000，乘十九萬零八十元，再乘以原告
          之原告損失勞動能力達百分之四十六點一四，得原告受損金額一百九十萬
          七千三百四十六元，原告依法得向被告請求之。
      (3)精神上之損害：
        按不法侵害他人之身體、健康者，被害人雖非財產上之損害，亦得請求賠償
        相當之金額，民法第一百九十五條第一項定有明文。原告因被告之侵權行為
        遭致需腦部手術方能保命，多次病危，僥倖撿回一命，二十來歲之人生精華
        歲月，即嗅覺喪失、足趾粉碎，精神上受到極大打擊，爰依法請求五十四萬
        二千三百三十七元。
（三）綜上所陳，原告因被告之侵權行為總計受有二百五十五萬八千零三元之損害，
      爰依侵權行為之法律關係，請求判決如訴之聲明所示。
三、證據：提出財團法人奇美醫院診斷證明書一件、病危通知單一件、收費收據二十
    七件、立人診所醫療費用收據二件、勞工保險殘障給付標準表影本一件、各級殘
    廢等級減少或喪失勞動能力比率影本一件、霍夫曼鎮式係數表影本一件及臺灣臺
    南地方法院八十八年度偵字第一四五一０號過失傷害案件八十八年十二月二十二
    日訊問筆錄影本為證。
乙、被告方面：
    被告未於言詞辯論期日到場，亦未提出書狀作何聲明或陳述。
丙、本院依職權向財團法人奇美醫院函查原告之病情、向行政院勞工委員會函查勞工
    之基本工資、向勞工保險局函查原告嗅覺喪失屬殘廢等級第級及喪失勞動能力程
    度為何、向財政部財稅資料中心及臺灣省南區國稅局佳里稽徵所函查兩造之最近
    三年之財產狀況。
    理    由
甲、程序方面：
    被告未於言詞辯論期日到場，核無民事訴訟法第三百八十六條所列各款情形，爰
    依原告之聲請，由其一造辯論而為判決。
乙、得心證之理由：
一、原告起訴主張：訴外人蘇明輝係受僱於薪傳環保股份有限公司之司機，於八十八
    年十月一日上午十一時許，駕駛車牌ＴＸ─四四０號大貨車，沿台南市○○路由
    南往北方向行駛，途經安吉路與公學路交叉口前，應注意行至號誌管制之交叉路
    口時，轉彎車應讓直行車先行，而依當時情形又無不能注意之情事，竟疏於注意
    ，遂於通過上開交叉口時貿然左轉，未禮讓直行車先行，致與由亦有過失之被告
    乙○○所駕駛、搭載原告之車牌ＪＥ─五九三三號小客車發生碰撞，導致原告受
    有頭部外傷、腦挫傷出血、左腳掌骨骨折（第二三四五趾骨粉碎性骨折）、嗅覺
    喪失之重大傷害，原告因而支出醫療費用十萬八千三百二十元、勞動能力損失一
    百九十萬七千三百四十六元及受有精神上之損害五十四萬二千三百三十七元，則
    原告因被告之侵權行為總計受有二百五十五萬八千零三元之損害，爰依侵權行為
    之法律關係，求為命被告應給付原告二百五十五萬元八千零三元暨起訴狀繕本送
    達翌日起至清償日止，按週年利率百分之五計算之利息之判決。被告則未於言詞
    辯論期日到場辯論，亦未提出任何書狀供本院審酌。
二、原告主張：訴外人蘇明輝為薪傳環保股份有限公司之司機，於八十八年十月一日
    上午十一時許，駕駛上開大貨車，沿臺南市○○路由南往北方向行駛，途經同路
    與公學路交岔路口前，其本應注意駕駛人駕駛汽車，應遵守道路交通號誌之指示
    ，及安吉路之快車道車輛不得逕行左轉公學路之規定，而依當時天候、路況等情
    形，又無不能注意之情事，竟疏未注意及此，於通過上開交岔路口時貿然左轉公
    學路，適對向亦與有過失由被告乙○○所駕駛車牌號碼ＪＥ─五九三三號自小客
    車搭載原告甲○○，以時速逾八十公里以上之高速超速直行通過該岔路口，而直
    接衝撞訴外人蘇明輝大貨車，造成訴外人蘇明輝大貨車翻倒，被告乙○○因而受
    有胸挫傷及左膝挫擦傷二處之傷害；原告甲○○則受有頭部外傷、蜘蛛膜下出血
    、左腳踝骨折之傷害，並因上開車禍受傷而導致中樞神經受損嗅覺永久喪失之重
    傷害之事實，已據原告提出奇美醫院之診斷證明書為證，並經本院調閱八十九年
    度交易字第一二四號刑事偵審卷核閱屬實，且有道路交通事故調查報告表、肇事
    現場照片及台南市警察局舉發違反道路交通管理事件通知單影本附卷可稽（參見
    台南市警察局第三分局刑事案件偵查卷宗）。按行車速度，依標誌之規定；又按
    汽車行駛時，駕駛人應注意車前狀況，並隨時採取必要之安全措施；道路交通安
    全規則第九十三條第一項前段、第九十四條第三項分別定有明文。查被告黃土哲
    駕車行經上揭肇事路段，理應注意依上開道路交通安全規則之規定行車，以策安
    全，且依當時客觀情狀，尚無不能注意之情形，被告竟疏於注意行車速度之限制
    ，且未注意車前狀況，以致與訴外人蘇明輝所駕駛車牌ＴＸ─四四０號大貨車發
    生碰撞，因而肇事。此亦經台南區車輛行車事故鑑定委員會鑑定認為，訴外人蘇
    明輝駕駛大貨車，行經設有行車管制號誌肇事岔路口，違規左轉，致遭小客車撞
    及；被告駕駛小客車，行經設有行車管制號誌肇事岔路口，嚴重超速行駛，未注
    意車前狀況，於路口發生撞及，有該會八十九年一月十四日南鑑字第八八一四九
    六號鑑定意見書附於前開刑案卷可憑（參見臺灣臺南地方法院檢察署八十八年度
    偵字第一四五一０號偵查卷宗第十五及十六頁），原告主張被告就本件車禍具有
    過失，應堪採信。又原告既因被告之前揭過失行為致受前開傷害，則被告之過失
    行為與原告所受傷害結果間，顯有相當之因果關係存在。惟訴外人蘇明輝就本件
    車禍之發生，亦有過失（按原告與訴外人蘇明輝與薪傳環保股份有限公司已於本
    院八十九年度營調字第一四六號成立調解，訴外人蘇明輝與薪傳環保股份有限公
    司願給付原告八十萬元，原告對訴外人蘇明輝與薪傳環保股份有限公司其餘請求
    拋棄），此亦經前開鑑定委員會鑑認，已如前述，斟酌以上各情，本院因認本件
    行車事故之發生，被告乙○○應負擔十分之四之過失責任（另訴外人蘇明輝應負
    擔十分之六之過失責任）。
三、按民法債編（包括民法第一百九十五條）之規定於八十八年四月二十一日修正公
    布，並於八十九年五月五日施行，而民法債編施行法並無特別規定適用修正施行
    後之民法債編規定，而本件車禍發生時間在民法債編修正施行前，應適用修正前
    之民法債編規定，合先敘明。次按因故意或過失，不法侵害他人之權利者，負損
    害賠償責任；不法侵害他人之身體或健康者，對於被害人因此喪失或減少勞動能
    力，或增加生活上之需要時，應負損害賠償責任；不法侵害他人之身體、健康、
    名譽或自由者，被害人雖非財產上之損害，亦得請求賠償相當之金額；民法第一
    百八十四條第一項前段、第一百九十三條第一項及八十九年五月五日生效施行前
    第一百九十五條第一項前段分別定有明文。被告因過失肇事致造成原告如前述之
    傷害，已如前述，揆諸上開規定，被告自應就原告因此所致財產上及非財產上之
    損害負賠償責任。茲審酌原告請求之項目及金額，應否准許，分述如次：
（一）醫療費用部分：原告主張其因本件車禍受傷，支出醫療費用十萬八千三百二十
      元，提出財團法人奇美醫院收費收據二十七件及立人診所醫療費用收據二件為
      證，經核原告實際支出之醫療費用僅為三萬三千二百二十八元，則原告主張因
      本件車禍而支出醫療費用三萬三千二百二十八元，自屬可採。逾此部分之請求
      ，原告既未提出任何證據以實其說，其此部分之請求，自無足憑採。
（二）勞動能力喪失部分：原告主張其因被告之過失行為，造成原告受有之左腳掌骨
      折（第二三四五趾骨粉碎性骨折）勞動能力受損百分之三十八點四五；另原告
      之嗅覺喪失，勞動能力受損百分之二十三點０七，共計原告受有之勞動能力損
      失應以十級計算即損失勞動能力百分之四十六點一四云云。惟查原告於車禍發
      生時雖受有左腳掌骨折（第二三四五趾骨粉碎性骨折）之傷害，惟經治療後，
      至八十九年九月六日止，骨折已癒合，此有財團法人奇美醫院九十年四月三十
      日（九十）奇醫字第二二０五號函所附之病情摘要附卷可稽，則原告此部分骨
      折傷害既已痊癒，自無勞動能力受損可言，原告此部分主張，即不可採。至於
      原告因本件車禍，致嗅覺喪失，業據其提出財團法人奇美醫院之診斷證明書為
      證，復經本院依職權向勞工保險局函詢之結果，原告所受之傷勢，已達勞保殘
      廢給付標準表所列第三十七項第十三等級「鼻未缺損，而鼻機能遺存顯著障害
      」之程度，有該局九十年四月九日九十保給字第一００七八０三號附卷可參，
      是原告主張其嗅覺喪失，喪失勞動能力百分之二十三點０七，堪信為真實。查
      原告主張其在家裡賣菜，以行政院勞工委員會公告之勞工基本工資每月薪資一
      萬五千八百元，為其每月之薪資，原告為六十七年八月六日生，於八十八年十
      月一日受傷時起算至六十歲為止，尚有勞動年限三十八年又十月（即四百六十
      六個月），按每月一萬五千八百四十元計算，依霍夫曼氏計算方式扣除中間利
      息後，被告應一次給付原告九十四萬五千零八十九元（計算式為：15840×
      23.07／100×258.00000000＝945088.7元，元以下四捨五入），則原告請求被
      告賠償其喪失勞動能力損失於九十四萬五千零八十九元範圍內，自屬可採。逾
      此部分之請求，自不應准許。
（三）精神慰撫金部分：原告因本件車禍致受頭部外傷、腦挫傷出血、左腳掌骨骨折
      、嗅覺喪失之傷害，並於八十八年十月一日住入財團法人奇美醫院診療至八十
      八年十月十五日出院，且於八十八年十月一日因顱內出血病況危急，經醫師發
      出病危通知單，有原告提出之診斷證明書及病危通知單附卷可稽，且原告於本
      件車禍發生時年僅二十一歲，其因本件車禍受傷喪失嗅覺，此後漫長人生，均
      無法再感受到各種香味，原告主張受此巨創，身心及精神受有痛苦，應屬實情
      ；又原告係國中畢業，從事賣菜工作，經原告陳明在卷；被告亦係國中畢業，
      此經被告於前揭刑事案件警訊筆錄所載明；又兩造名下均無不動產（土地及房
      屋）及車輛，原告八十六年度有薪資所得四千五百五十十七元，八十七年度及
      八十八年度均無所得申報資料；被告於八十六、八十七八十八年度均無所得申
      報資料；有財政部財稅資料中心九十年三月五日資五字第九００三０九一八號
      函所附之各類所得扣繳暨免扣繳憑單、調件明細表及所得資料統計表及財政部
      台灣省南區國稅局佳里稽徵所九十年四月四日南區國稅佳里服字第九０００四
      五九０號函送之歸戶財產查詢清單（影本）可稽；經斟酌兩造上開教育程度、
      職業、身分、地位、經濟能力及原告所受痛苦程度等情，本院認原告所得請求
      之精神慰撫金，以五十萬元為適當，超過此金額範圍以外請求，即難認為正當
      。
（四）綜上所述，原告所得主張由被告賠償之項目及金額如下：(1)醫療費用三萬三千
      四百二十八元；(2)勞動能力喪失之損害九十四萬五千零八十九元；(3)精神慰撫
      金五十萬元，以上合計為一百四十七萬八千五百十七元。惟被告就本件車禍之
      過失比例為十分之四；另訴外人蘇明輝應負擔十分之六之過失責任，則被告所
      負損害賠償金額應依此比例減輕為應給付原告五十九萬一千四百零七元；原告
      逾此部分之請求，即非有理由，不應准許（至於訴外人蘇明輝所負損害賠償金
      額應依此比例應為八十八萬七千一百十元，惟原告與訴外人蘇明輝與薪傳環保
      股份有限公司已於本院八十九年度營調字第一四六號成立調解，訴外人蘇明輝
      與薪傳環保股份有限公司願給付原告八十萬元，原告對訴外人蘇明輝與薪傳環
      保股份有限公司其餘請求拋棄，則原告就其拋棄之八萬七千一百十元部分，自
      不得再對被告請求，併此敘明）。
四、從而，原告依據侵權行為之法律關係，請求被告應給付原告五十九萬一千四百零
    七元及自起訴狀繕本送達翌日即八十九年三月二十九日起至清償日止，按週年利
    率百分之五計算之利息，為有理由，應予准許。逾此部分之請求，為無理由，應
    予駁回。
五、結論：本件原告之訴為一部有理由，一部無理由，依民事訴訟法第三百八十五條
    第一項前段、第七十九條但書，判決如主文。
中      華      民      國    九十      年    六        月    十四    日
                                    臺灣台南地方法院民事第三庭
~B法      官  翁金緞
右為正本係照原本作成
如對本判決上訴，須於判決送達後廿日內向本院提出上訴狀
中      華      民      國    九十      年      六      月    十四    日
~B法院書記官  許悉愛


司法院資訊處製作；財團法人民間司法改革基金會備份。
